【裁判字號】    99,簡,18
【裁判日期】    990618
【裁判案由】    詐欺等
【裁判全文】
臺灣雲林地方法院刑事簡易判決            99年度簡字第18號
公  訴  人  臺灣雲林地方法院檢察署檢察官
被      告  喻維端
選任辯護人  林重仁律師
被      告  莊曙村
            馬忠勣
            林妙玲
上二人共同
選任辯護人  林金陽律師
被      告  陳妙嘉
上列被告等因詐欺等案件，經檢察官提起公訴（96年度偵字第38
13號），嗣因被告等均於準備程序中自白犯罪，本院逕以簡易判
決處刑，判決如下：
    主  文
喻維端共同犯詐欺取財罪，處有期徒刑參月，如易科罰金，以新
臺幣壹仟元折算壹日，緩刑貳年。
莊曙村共同犯詐欺取財罪，處有期徒刑參月，如易科罰金，以新
臺幣壹仟元折算壹日，緩刑貳年。
馬忠勣共同犯詐欺取財罪，處有期徒刑參月，如易科罰金，以新
臺幣壹仟元折算壹日，緩刑貳年。
林妙玲共同犯詐欺取財罪，處有期徒刑伍月，如易科罰金，以新
臺幣壹仟元折算壹日，緩刑貳年。
陳妙嘉共同犯詐欺取財罪，處有期徒刑伍月，如易科罰金，以新
臺幣壹仟元折算壹日，緩刑貳年。
    事  實
一、喻維端係址設於雲林縣麥寮鄉橋頭村橋頭222 之2 號「聖和
    診所」之負責醫師，係受僱於實際負責人李三郎及李美虹（
    檢察官另行偵辦中），並以喻維端之名義與中央健康保險局
    （下稱健保局）簽訂「全民健康保險特約醫事服務機構合約
    」，為健保局之特約醫院，辦理全民健康保險醫療業務，李
    三郎及李美虹則負責向健保局申請給付及管理該診所帳戶資
    金，均為從事業務之人，原應依實際診療之內容，向健保局
    申請醫、藥事服務費用之給付，詎喻維端與李三郎及李美虹
    竟基於共同反覆行使業務上登載不實文書及意圖為自己不法
    所有之集合性犯意聯絡，自民國88年7 月20日起至96年6 月
    30日間止，明知李三郎、李美虹、陳金真（另行偵辦）等人
    ，並未至聖和診所實際就診，而以健保IC卡刷卡後，直接領
    取藥劑之方式，為不實就診紀錄，再由喻維端虛偽填載於其
    業務上作成之上開病患病歷表及處方箋上，復由李三郎及李
    美虹據以製作不實之健保局保險對象門診醫療服務點數申報
    總表電磁紀錄文書檔案，再透過電腦網路連線之方式，按月
    將該等不實之電磁紀錄文書檔案轉輸至健保局申報請領醫療
    給付而行使之（即採「網路申報」方式），使健保局（承辦
    人員）陷於錯誤，以為上開病患均有實際前往就診，並領取
    上開病患處方箋上藥物，而依上開不實就醫紀錄給付醫療費
    用，共計詐領健保醫療費用總計新臺幣（下同）624126元（
    依中央健康保險局南區分局99年2 月22日刑事陳明狀附件之
    證物二所載，其等不實申報件數為1461件），致生損害於中
    央健保局醫務管理之正確性及財務、各該健保病患等人及投
    保大眾之權益。（如附表編號1）
二、莊曙村係址設於雲林縣臺西鄉○○路56之1 號「杏安診所」
    之負責醫師，係受僱於實際負責人林文雄（另行偵辦），並
    以其名義與健保局簽訂「全民健康保險特約醫事服務機構合
    約」，為健保局之特約醫院，辦理全民健康保險醫療業務，
    林文雄則負責向健保局申請給付及管理該診所帳戶資金，均
    為從事業務之人，原應依實際診療之內容，向健保局申請醫
    、藥事服務費用之給付，詎莊曙村及林文雄竟基於共同反覆
    行使業務上登載不實文書及意圖為自己不法所有之集合性犯
    意聯絡，自94年8 月1 日起至96年6 月30日間止，明知鍾姍
    容、林葡萄（均另行偵辦）及不知情之丁文祥等人，並未至
    杏安診所實際就診而以健保IC卡刷卡後，未實際看診直接領
    取藥劑（如胃藥、保肝藥品等）之方式，為不實就診紀錄，
    再由莊曙村虛偽填載於其業務上作成之上開病患病歷表及處
    方箋上，復由林文雄據以製作不實之健保局保險對象門診醫
    療服務點數申報總表電磁紀錄文書檔案，再透過電腦網路連
    線之方式，按月將該等不實之電磁紀錄文書檔案轉輸至健保
    局申報請領醫療給付而行使之（即採「網路申報」方式），
    使健保局（承辦人員）陷於錯誤，以為上開病患均有實際前
    往就診，並領取上開病患處方箋上藥物，而依上開不實就醫
    紀錄給付醫療費用，共計詐領健保醫療費用總計0000000 元
    （依中央健康保險局南區分局99年2 月22日刑事陳明狀附件
    之證物二所載，其等不實申報件數為4103件），致生損害於
    中央健保局醫務管理之正確性及財務、各該健保病患等人及
    投保大眾之權益。（如附表編號2 ）
三、馬忠勣係址設於雲林縣四湖鄉○○村○○路82號「中崙診所
    」之負責醫師，係受僱於實際負責人林妙玲，並以馬忠勣名
    義與健保局簽訂「全民健康保險特約醫事服務機構合約」，
    為健保局之特約醫院，受託辦理全民健康保險特約醫事服務
    業務，林妙玲則負責則負責向健保局申請給付及管理該診所
    帳戶資金，均為從事業務之人，原應依實際診療之內容，向
    健保局申請醫、藥事服務費用之給付，詎馬忠勣及林妙玲竟
    基於共同反覆行使業務上登載不實文書及意圖為自己不法所
    有之集合性犯意聯絡，自92年6 月1 日起至96年6 月30日間
    止，明知柯振山、蔡福全、林昱芩、姚金隆、姚清盛、蔡寶
    猜、蘇美玲、林芳怡、林連興、林切、丁俊鴻、吳春蓉、姚
    珮琪、丁清雨、林振崑、林冠豪、吳文讚、林欽旬等人（均
    另行偵辦），並未至中崙診所實際就診而以健保IC卡刷卡後
    ，未實際看診直接領取藥劑（如胃藥、保肝藥品等）之方式
    ，為不實就診紀錄，再由馬忠勣虛偽填載於其業務上作成之
    上開病患病歷表及處方箋上，復由林妙玲據以製作不實之健
    保局保險對象門診醫療服務點數申報總表電磁紀錄文書檔案
    ，再透過電腦網路連線之方式，按月將該等不實之電磁紀錄
    文書檔案轉輸至健保局申報請領醫療給付而行使之（即採「
    網路申報」方式），使健保局（承辦人員）陷於錯誤，以為
    上開病患均有實際前往就診，並領取上開病患處方箋上藥物
    ，而依上開不實就醫紀錄給付醫療費用，共計詐領健保醫療
    費用0000000 元（依中央健康保險局南區分局99年2 月22日
    刑事陳明狀附件之證物二所載，其等不實申報件數為9519件
    ），致生損害於中央健保局醫務管理之正確性及財務、各該
    健保病患等人及投保大眾之權益。（如附表編號3 ）
四、陳妙嘉為「嘉展藥局」之負責人，林義雄（另行偵辦）則係
    址設於雲林縣元長鄉○○路167 號「華元診所」之負責醫師
    ，陳妙嘉及林文雄係受僱於實際負責人吳振吉及黃玉林（另
    行偵辦），並以林義雄名義與健保局簽訂「全民健康保險特
    約醫事服務機構合約」，為健保局之特約醫院，受託辦理全
    民健康保險特約醫事服務業務，吳振吉及黃玉林則負責向健
    保局申請給付及管理該診所帳戶資金，均為從事業務之人，
    原應依實際診療之內容，向健保局申請醫、藥事服務費用之
    給付，詎陳妙嘉、林義雄、吳振吉及黃玉林竟基於共同反覆
    行使業務上登載不實文書及意圖為自己不法所有之集合性犯
    意聯絡，自94年8 月間起至96年6 月30日間止，明知黃靜雯
    及游怡娜等人，並未至華元診所實際就診而以健保IC卡刷卡
    後，未實際看診直接至上開「嘉展藥局」向陳妙嘉領取保健
    藥品（如胃藥、保肝藥品等）之方式，為不實就診紀錄，再
    由林義雄虛偽填載於其業務上作成之上開病患病歷表及處方
    箋上，復由吳振吉及黃玉林據以製作不實之健保局保險對象
    門診醫療服務點數申報總表電磁紀錄文書檔案，再透過電腦
    網路連線之方式，按月將該等不實之電磁紀錄文書檔案轉輸
    至健保局申報請領醫療給付而行使之（即採「網路申報」方
    式），使健保局（承辦人員）陷於錯誤，以為上開病患均有
    實際前往就診，並領取上開病患處方箋上藥物，而依上開不
    實就醫紀錄給付醫療費用，共計詐領健保醫療費用0000000
    元（依中央健康保險局南區分局99年2 月22日刑事陳明狀附
    件之證物二所載，其等不實申報件數為3770件），致生損害
    於中央健保局醫務管理之正確性及財務、各該健保病患等人
    及投保大眾之權益。（如附表編號4 ）。
五、嗣經中央健康保險局南區分局函請臺灣雲林地方法院檢察署
    偵辦後，由該署檢察官指揮調查局雲林縣調查站，於96年7
    月20日，分別在「聖和診所」、「杏安診所」、「中崙診所
    」、「華元診所」及「嘉展藥局」上址等處查獲，始知上情
    。
六、 案經臺灣雲林地方法院檢察署檢察官簽分及調查局雲林縣
     調查站移送臺灣雲林地方法院檢察署檢察官偵查起訴，嗣
     因喻維端、莊曙村、馬忠勣、林妙玲、陳妙嘉等5 人於準
     備程序中自白犯罪，本院合議庭裁定由受命法官獨任逕以
     簡易判決處刑。
    理  由
一、訊據被告喻維端、莊曙村、馬忠勣、林妙玲、陳妙嘉等5 人
    對上揭犯罪事實，於本院準備程序中均坦承不諱，又有中央
    健康保險局南區分局96年5 月18日健保南醫字第0962000773
    號函（詳96年度他字第585 號偵卷第2 頁至第13頁）、聖和
    診所病歷、處方箋（詳同上偵卷第45頁至第49頁）、中央健
    康保險對象門診就醫紀錄明細表、聖和診所喻維端醫師至臺
    中榮總醫院就醫，當天仍申報在自家診所看診保險對象之醫
    療費用統計表（詳96年度偵字第3813號卷第三卷第363 頁）
    （以上關於聖和診所被告喻維端部分之佐證）、邱美秀96年
    7 月21日偵訊筆錄（詳96年度他字第585 號偵卷第119 頁至
    第123 頁）、鍾姍容、林葡萄、丁翊平3 人分別在96年11月
    8 日所為之偵訊筆錄（詳96年度偵字3813號卷第四卷第228
    頁至第236 頁）及中央健康保險局南區分局96年5 月18日健
    保南醫字第0962000773號函、姚依妏、賴歲仁、賴昶瑋、賴
    妍瑜、謝文欽、廖漢明、廖肱毅、林月葵、謝孟治等人之就
    診資料、杏安診所合作金庫斗六分行活期存款存簿（詳96年
    度他字第585 號偵卷第246 頁、中央健康保險局保險對象門
    診就醫紀錄明細表（詳96年度偵字第3813號卷第二卷第210
    頁至第216 頁、第222 頁至第227 頁、第236 頁至第243 頁
    、第248 頁至第251 頁、第255 頁至第258 頁、第263 頁至
    第274 頁、第282 頁至第290 頁、第296 頁至第306 頁、第
    313 頁至第327 頁、96年度偵字第3813號卷第三卷第7 頁至
    第9 頁、第12頁至第17頁、第22頁至第59頁）（以上關於杏
    安診所被告莊曙村部分之佐證）、邱美秀96年7 月20日雲林
    縣調站筆錄、96年7 月21日偵訊筆錄（96年度他字第585 號
    偵卷第115 頁至第117 頁、第119 頁至第125 頁）、中央健
    康保險局南區分局96年5 月18日健保南醫字第0962000773號
    函（96年度他字第585 號偵卷第138 頁至第154 頁）、健保
    卡影本、中崙診所病歷（詳98年度他字第585 號偵卷第138
    頁至第154 頁）（以上關於中崙診所被告馬忠勣、林妙玲部
    分之佐證）、中央健康保險局南區分區96年5 月18日健保南
    醫字第0962000773號函、中央健康保險局保險對象門診就醫
    紀錄明細表（詳96年度偵字第3813號卷第一卷第49頁至第55
    頁、第57頁至第69頁、第80頁至第87頁、第97頁至第107 頁
    ）、96年7 月份未到嘉展藥局領慢性病藥者名單（詳96年度
    偵字第3813號卷第四卷第36頁）（以上關於嘉展藥局被告陳
    妙嘉部分之佐證）等附卷可稽。綜上足認被告等5 人之自白
    核與事實相符。因認本件事證明確，被告等5 人犯行洵堪認
    定，應予依法論科。
二、法律適用：
(一)、查刑法第56條連續犯之規定業於94年1 月7 日修正公布刪除
    ，並自95年7 月1 日施行，則被告行為後新法業已刪除連續
    犯之規定，此刪除雖非犯罪構成要件之變更，但顯已影響行
    為人刑罰之法律效果，自屬法律有變更。而被告賴峻雍在特
    定期間內多次詐欺取財及行使業務登載不實之犯行，符合舊
    法對於連續犯規定強調「概括犯意」及「罪名同一」之主、
    客觀要件，自得依修正前刑法第五十六條連續犯之規定論以
    裁判上一罪。但依新法既已將上開連續犯之規定廢除，對於
    類如詐欺取財及行使業務登載不實等犯罪型態，是否會因適
    用數罪併罰而使刑罰過重產生不合理之現象，則容待學界及
    實務以補充解釋之方式，發展接續犯之概念，對於合乎「接
    續犯」或「包括的一罪」之情形，認為構成單一之犯罪，以
    限縮數罪併罰之範圍，用以解決上述問題（刑法第56條修正
    理由第四點參照）。而依最高法院86年度臺上字第3295號判
    例意旨，數行為於同時同地或密切接近之時地實施，侵害同
    一之法益，各行為之獨立性極為薄弱，依一般社會健全觀念
    ，在時間差距上，難以強行分開，在刑法評價上，以視為數
    個舉動之接續施行，合為包括之一行為予以評價，較為合理
    ，方屬接續犯之範疇。足見「接續犯」之成立係以時、空密
    接性為前提要件，即透過對於同一法益之同種類侵害行為繼
    續不間斷之實行，業已稀釋個別行為之獨立性，致使刑法評
    價時將之視為單一、整體之犯罪行為，以符合社會一般人對
    於行為概念之認知，並與行為人之犯罪目的相互結合。惟本
    案被告等5 人所犯詐欺取財罪及行使業務登載不實罪，犯行
    跨越期間有數年之久，且各次犯行間亦明顯可分而具有獨立
    性，核與前揭判例意旨所稱「數行為於同時同地或密切接近
    之時地實施」之特性並不相符，已難認合於「接續犯」之前
    提要件。又按刑事法若干犯罪行為態樣，本質上原具有反覆
    、延續實行之特徵，立法時既予特別歸類，定為犯罪構成要
    件之行為要素，則行為人基於概括之犯意，在密切接近之一
    定時、地持續實行之複次行為，倘依社會通念，於客觀上認
    為符合一個反覆、延續性之行為觀念者，於刑法評價上，即
    應僅成立一罪。學理上所稱「集合犯」之職業性、營業性或
    收集性等具有重複特質之犯罪均屬之，例如經營、從事業務
    、收集、販賣、製造、散布等行為概念者是（最高法院96年
    度臺上字第172 號、95年度臺上字第4686號、95年度臺上字
    第1079號判決可資參照）。尤其刑法第340 條常業詐欺罪業
    於95年7 月1 日起修正廢止，常業犯之規定廢除後，對於反
    覆實施之習慣犯、職業犯，乃有可能因適用數罪併罰而使刑
    罰過重，產生不合理之現象，在實務運用上應參考德、日等
    國之經驗，以補充解釋方式擴大發展集合犯之概念，對於合
    乎集合犯或其他包括一罪之情形，認為應構成單一之犯罪，
    以限縮數罪併罰之範圍。即依一般社會通念，特定犯罪行為
    具有反覆實施之特性，立法者於制定刑罰法律之初，亦已認
    知該種行為類型之反覆性，而有意藉由法條中客觀構成要件
    之行為要素，涵括上開具有反覆實施特性之數個犯罪行為，
    仍僅接受一次刑法之評價為已足。
(二)、準此以言，關於被告「不實醫療詐領健保醫療費用」，其犯
    罪型態乃具有反覆性、計畫性、職業性，衡諸該種犯罪之習
    性及社會常情，本即具有反覆實施之性質，依社會通念於客
    觀上乃符合一個反覆、延續性之行為觀念，且侵害中央健保
    局同一法益，而屬於集合犯。是本罪之成立，本質上即具有
    反覆性、延續性之行為，行為人即被告等5 人分別基於反覆
    實施之犯意，在密切接近之一定時間及空間內反覆從事不實
    醫療詐領健保醫療費用之行為，無非執行業務所當然，於行
    為概念上，應認為集合犯包括的論以一罪，自無連續犯、牽
    連犯或併合論罪可言（公訴意旨認應論以舊法之牽連犯、連
    續犯及在新法施行後應分論併罰等情，均有未洽）。是本件
    被告喻維端、莊曙村、馬忠勣、林妙玲、陳妙嘉等5 人以「
    不實醫療詐領健保醫療費用」之行為期間，係分別自88年7
    月20日（被告喻維端部分）、94年8 月1 日（被告莊曙村部
    分）、92年6 月1 日（被告馬忠勣、林妙玲部分）、94年8
    月間（被告陳妙嘉部分）起，均至96年6 月30日止，時間自
    2 年至8 年，另觀之被害人即中央健保局遭詐欺金額筆數自
    1 千多筆至9 千多筆，顯見被告等5 人犯行頻繁、持續進行
    ，在時、空上，確具密接關係，且以醫療診所形式、執行業
    務方式為之，則被告等5 人顯係出於反覆、延續單一之詐欺
    取財及行使業務登載不實文書行為決意甚明。揆諸前揭說明
    ，被告等5 人所為行使業務登載不實及詐欺取財犯行應分別
    論以「構成要件之行為單數」中之「集合犯」型態，均為「
    包括一罪」，僅各受一次之刑法評價。又是否為集合犯為事
    實認定問題，本院既認定被告等5 人之多次業務登載不實及
    詐欺取財犯行為集合犯，被告等5 人之整體行為為「行為單
    數」之「包括一罪」，而被告等5 人最後犯罪時間均為96年
    6 月30日，已為刑法修正施行後，自無新舊法比較（行為須
    在95年6 月30日前）及中華民國九十六年罪犯減刑條例（行
    為須在96年4 月24日前）之適用問題，附此敘明。
三、按稱電磁紀錄者，謂以電子、磁性、光學或其他相類之方式
    所製成，而供電腦處理之紀錄；又在紙上或物品上之文字、
    符號、圖畫、照像，依習慣或特約，足以為表示其用意之證
    明者，關於刑法偽造文書印文罪章及本章以外各罪，以文書
    論；錄音、錄影或電磁紀錄，藉機器或電腦之處理所顯示之
    聲音、影像或符號，足以為表示其用意之證明者，亦同，刑
    法第10條第6 項、第220 條第1 、2 項分別定有明文。查：
    本案被告喻維端、莊曙村、馬忠勣、林妙玲、陳妙嘉等5 人
    分別以不實記錄之電磁檔案，透過電腦網路連線之方式，轉
    輸至中央健保局申報請領醫療給付，足以為表示其用意之證
    明，是為犯刑法業務登載不實文書，以文書論之罪。核被告
    喻維端、莊曙村、馬忠勣、林妙玲、陳妙嘉等5 人所為，均
    係犯刑法第216 條、第215 條、第220 條第2 項之行使業務
    上登載不實文書罪及同法第339 條第1 項之詐欺取財罪。被
    告等5 人反覆、延續於病歷及電磁紀錄登載不實醫療內容之
    低度行為，為進而傳輸行使不實醫療內容之高度行為所吸收
    ，不另論罪。被告喻維端自88年7 月20日、莊曙村自94年8
    月1 日、馬忠勣、林妙玲自92年6 月1 日、陳妙嘉自94年8
    月間起，均至96年6 月30日止，前後多次行使業務登載不實
    及詐欺取財犯行，在時間上及空間上均有緊密之連貫性，犯
    罪手段相同，顯係基於反覆、延續多次對同一被害人實施同
    一行使業務登載不實及詐欺取財犯行之集合犯意而為，應分
    別論以集合犯之包括一罪，均僅受一次刑法評價為已足。被
    告等5 人行使業務上登載不實文書向中央健保局詐領費用款
    項，係一行為同時觸犯行使業務上登載不實文書罪及詐欺取
    財罪2 罪，為想像競合犯，依刑法第55條之規定，從一較重
    之詐欺取財罪處斷（公訴意旨認應論以舊法之牽連犯，尚有
    未洽，已如上述）。又被告喻維端與李三郎、李美虹間；被
    告莊曙村與林文雄間；被告馬忠勣、林妙玲及邱美秀間；被
    告陳妙嘉與林義雄、吳振吉、黃玉林間，就行使業務登載不
    實文書罪及詐欺罪間，有犯意聯絡及行為分擔，均各為共同
    正犯，均應依共同正犯論處。另被告喻維端、莊曙村、馬忠
    勣等3 人，於各該犯罪行為完成時，已年滿80歲以上，均依
    刑法第18條第3 項規定予以減輕其刑。爰審酌被告等5 人為
    牟取不法之利益，以「不實醫療詐領健保醫療費用」之方式
    ，使被害人即中央健保局受有財產上不利之損害，被害人支
    出之費用總額甚鉅，惟此部分溢付之金額，被告等5 人業已
    歸還（被告陳妙嘉部分將於99年7 月還畢），暨衡酌其於本
    院審理中均已坦認犯行，頗具悔意，犯罪之動機、目的、手
    段、品行、智識程度及犯後態度尚稱良好等一切情狀，分別
    量處如主文所示之刑，並依法各諭知易科罰金之折算標準如
    主文。末查，被告等5 人均未曾因故意犯罪受有期徒刑以上
    刑之宣告（被告馬忠勣雖曾受有期徒刑之宣告，惟併宣告緩
    刑3 年，其緩刑期滿未經撤銷，其刑之宣告已失其效力，故
    符合未曾因故意犯罪受有期徒刑以上刑之宣告之要件），有
    臺灣高等法院被告前案紀錄表5 份在卷可稽，被告等5 人於
    犯後均自白坦承一切，本院信其經此教訓，當知警惕而無再
    犯之虞，因認對其等5 人所宣告之刑，均以暫不執行為適當
    ，依修正後刑法第74條第1 項第1 款規定，均併予宣告緩刑
    2 年，以啟自新。
四、據上論斷，依刑事訴訟法第449 條第2 項、第3 項，刑法第
    28條、第55條、第216 條、第215 條、第220 條、第339 條
    第1 項、第41條第1 項前段、第74條第1 項第1 款，刑法施
    行法第1 條之1 ，逕以簡易判決處刑如主文。
五、如不服本件判決，應自收受送達之日起10日內，向本院提起
    上訴（須附理由及繕本）。
中    華    民    國    99    年    6     月    18    日
                  刑事第三庭  法  官  張文俊
以上正本證明與原本無異。
                              書記官  金雅芳
中    華    民    國    99    年    6    月     18    日
附錄本案論罪科刑法條全文：
中華民國刑法第215 條（業務上文書登載不實罪）
從事業務之人，明知為不實之事項，而登載於其業務上作成之文
書，足以生損害於公眾或他人者，處3 年以下有期徒刑、拘役或
5 百元以下罰金。
中華民國刑法第216條（行使偽造變造或登載不實之文書罪）
行使第210 條至第215 條之文書者，依偽造、變造文書或登載不
實事項或使登載不實事項之規定處斷。
中華民國刑法第339條（普通詐欺罪）
意圖為自己或第三人不法之所有，以詐術使人將本人或第三人之
物交付者，處5 年以下有期徒刑、拘役或科或併科1 千元以下罰
金。
以前項方法得財產上不法之利益或使第三人得之者，亦同。
前二項之未遂犯罰之。
附表
 ┌──┬───────┬─────┬───────┬──────┬──────┬──────┬──────┬────┐
 │編號│診所名稱      │行為期間  │犯罪行為方式  │實際申報件數│不實申報件數│不實申報金額│健保局已收回│尚未繳回│
 │    │              │          │              │            │            │            │金額        │金額    │
 ├──┼───────┼─────┼───────┼──────┼──────┼──────┼──────┼────┤
 │ 1  │聖和診所      │88/07/20至│刷保險對象健保│17,540      │1,461       │624,126     │624,126     │0       │
 │    │（被告喻維端）│96/06/30  │卡換給保養品、│            │            │            │            │        │
 │    │              │          │醫師外出就醫時│            │            │            │            │        │
 │    │              │          │段卻刷保險對象│            │            │            │            │        │
 │    │              │          │健保卡暨以虛偽│            │            │            │            │        │
 │    │              │          │之報告申報醫療│            │            │            │            │        │
 │    │              │          │費用。        │            │            │            │            │        │
 ├──┼───────┼─────┼───────┼──────┼──────┼──────┼──────┼────┤
 │ 2  │杏安診所      │94/08/01至│經查有登錄保險│10,258      │4,103       │1,457,207   │1,457,207410│0       │
 │    │（被告莊曙村）│96/06/30  │對象保險憑證，│            │            │            │            │        │
 │    │              │          │換給非對症之藥│            │            │            │            │        │
 │    │              │          │品、營養品或其│            │            │            │            │        │
 │    │              │          │他物品、未診治│            │            │            │            │        │
 │    │              │          │保險對象，卻自│            │            │            │            │        │
 │    │              │          │創就醫紀錄，虛│            │            │            │            │        │
 │    │              │          │報醫療費用。  │            │            │            │            │        │
 ├──┼───────┼─────┼───────┼──────┼──────┼──────┼──────┼────┤
 │ 3  │中崙診所      │92/06/01至│刷保險對象健保│23,798      │9,519       │3,199,669   │3,199,669   │0       │
 │    │（被告馬忠勣、│96/06/30  │IC卡換給保肝片│            │            │            │            │        │
 │    │林妙玲）      │          │、EPA 、維他命│            │            │            │            │        │
 │    │              │          │E 、酸痛貼布等│            │            │            │            │        │
 │    │              │          │物品。        │            │            │            │            │        │
 ├──┼───────┼─────┼───────┼──────┼──────┼──────┼──────┼────┤
 │ 4  │嘉展藥局      │94/8月間至│與華元診所虛報│            │3,770       │3,851,965   │3,821,327   │30,638（│
 │    │（被告陳妙嘉）│96/06/30  │氣喘個案費用。│            │（起訴書誤載│（起訴書誤載│            │分期中，│
 │    │              │          │              │            │為3,815 件，│為2,174,772 │            │迄至99年│
 │    │              │          │              │            │該部分係「華│元，該部分係│            │7 月全數│
 │    │              │          │              │            │元診所」不實│「華元診所」│            │繳清）  │
 │    │              │          │              │            │申報件數）  │不實申報金額│            │        │
 │    │              │          │              │            │            │）          │            │        │
 └──┴───────┴─────┴───────┴──────┴──────┴──────┴──────┴────┘

司法院資訊處製作；財團法人民間司法改革基金會備份。
